【裁判字號】    98,易,129
【裁判日期】    990531
【裁判案由】    竊佔
【裁判全文】
臺灣板橋地方法院刑事判決              98年度易字第129 號
公  訴  人  台灣板橋地方法院檢察署檢察官
被      告  丙○○
上列被告因竊佔案件，經檢察官提起公訴（97年度偵緝字第2446
號），本院判決如下：
    主      文
丙○○無罪。
    理      由
一、公訴意旨略以：被告丙○○與陳冠華（由檢察官另案通緝中
    ）均明知台北縣中和市○○路172 號14樓之2 建物（以下簡
    稱：系爭房屋）係甲○○所有，竟共同意圖為自己不法之利
    益，未經甲○○之同意或授權，於民國96年間某日，由被告
    乘其為甲○○辦理上址建物之貸款與轉售事宜而持有出入鑰
    匙之便，擅自將其所持有上開建物之鑰匙交予陳冠華，再由
    陳冠華搬入上址建物內居住，致甲○○無法自由使用上開建
    物而竊佔之等情。因認被告與陳冠華共同涉犯刑法第320 條
    第2 項之竊佔罪嫌。
二、按犯罪事實應依證據認定之，無證據不得認定犯罪事實；又
    不能證明被告犯罪者，應諭知無罪之判決，刑事訴訟法第
    154 條第2 項、第301 條第1 項分別定有明文。次按刑事訴
    訟法第161 條已於91年2 月8 日修正公布，其第1 項規定：
    檢察官就被告犯罪事實，應負舉證責任，並指出證明之方法
    。因此，檢察官對於起訴之犯罪事實，應負提出證據及說服
    之實質舉證責任。倘其所提出之證據，不足為被告有罪之積
    極證明，或其指出證明之方法，無從說服法院以形成被告有
    罪之心證，基於無罪推定之原則，自應為被告無罪判決之諭
    知（最高法院92年台上字第128 號判例意旨參照）。
三、本件公訴人認被告涉犯上開罪嫌，無非係以此部分事實，業
    據被告於偵查時供述在卷，並經證人甲○○、乙○○、陳緒
    緯於偵查時證述明確，復有建物查詢資料等件在卷可稽，為
    其論據。
四、訊據被告堅決否認有何犯行，辯稱：伊不清楚有沒有將鑰匙
    交給陳冠華，伊沒有竊佔等語。是本案之爭點即在：被告有
    無將系爭房屋鑰匙交予陳冠華？被告所為是否構成竊佔犯行
    ？本院自應就此加以審酌。
五、本院查：
（一）上揭有關系爭房屋為證人甲○○所有，被告受證人甲○○
      之委託，處理系爭房屋之貸款與轉售事宜，為被告所不否
      認，並經證人甲○○、乙○○等人於本院審理時到庭證述
      明確，並有系爭房屋查詢資料在卷可稽，固堪認定。
（二）查證人甲○○於偵查及本院審理時證稱：我是透過乙○○
      認識丙○○的，當初是乙○○介紹我來賺系爭房屋過戶的
      佣金，系爭房屋當初我沒有要買，是用我的名義來讓丙○○買房子，我就可以拿錢，當初協議我只要負責一個月的
      利息，最慢三個月丙○○就能找到買家，將房子過戶，我
      就不用負擔貸款了，因為當時丙○○用我的名義向銀行貸
      款買系爭房屋，交易都是丙○○負責，我沒有經手，房子
      在何處我並不清楚，鑰匙也是在丙○○那裡；我鑰匙交給
      丙○○保管的原因，是要讓他幫我拍照賣房子，房子貸款
      及買賣，都是丙○○促成的，我於96年8 月2 日在台北縣
      中和市○○路發現有不明人士進入，後來發現是陳冠華進
      去使用，陳冠華說是丙○○給他的鑰匙，他才會住進去使
      用，是丙○○以我的名義辦貸款，並找陳冠華進去住，所
      以我根本連房子在哪裡都不知道，是在96年8 月2 日才知
      道房子所在，我想既然房子登記在我名下，想把房子出租
      ，減輕貸款，結果去看房子就發現陳冠華住在裡面；我提
      出告訴時陳冠華已經不住在那裡了，我是因為床上有他的
      護照等資料，才根據資料告他；因為該房子的水電、瓦斯
      、管理費用都沒有繳，是以前任屋主的名義負擔，都是我
      在繳貸款等語。參酌證人乙○○亦於偵查及本院審理時證
      稱：當初是因為要辦貸款，由陽信銀行的行員介紹我認識
      丙○○，大約在95年10、11月間，丙○○跟我說他手邊有
      個房子不錯，很有投資報酬率，可以辦到八百多萬元的貸
      款，可以賣到比貸款更高的價額，到時候可以賺差價，就
      叫我介紹身邊的朋友來投資，我就介紹甲○○給他認識，
      丙○○跟甲○○說以甲○○的條件可以投資系爭房屋，不
      用出頭期款，房子買了以後他可以再幫甲○○轉賣，差價
      再跟甲○○分，頭期款的資金來源我不清楚，後來甲○○
      就答應投資，由丙○○以甲○○的名義辦貸款，當初我介
      紹甲○○與丙○○認識，是丙○○說要請甲○○過手這個
      房子，有什麼好處我不曉得，我只是介紹，但我知道後來
      是甲○○在繳房貸，甲○○也認為物件如果不錯，乾脆就
      自己投資，96年4 月份左右，當時甲○○想要出租房子，
      她沒有空去，所以叫我去跟丙○○拿鑰匙，我沒有拿到，
      就帶鎖匠去開門，還沒有開，陳冠華就從裡面出來，他跟
      我說是丙○○拿鑰匙給他，讓他住在裡面的，我跟陳冠華
      說房子不是丙○○的，為什麼他可以住在那邊，陳冠華說
      丙○○說房子是他跟朋友投資的，丙○○借他房子住，後
      來我在丙○○辦公室時，曾經聽丙○○跟綽號「小陳（即
      陳冠華）」提到橋和路房子的事，我問丙○○，丙○○說
      他把橋和路房子的鑰匙給了小陳，因為快過年了，小陳沒
      有地方住，所以他把鑰匙先借給小陳，他以為小陳過完年
      後會自己去找房子，沒想到過完年後小陳還住在那邊，我
      告訴他不可以這樣，他卻跟我說鑰匙不知道到哪裡去了等
      語。
（三）綜合證人甲○○、乙○○二人之證言分析，本案系爭房屋
      係由被告經手投資不動產，欲賺取轉賣之差價，需有出名
      向銀行貸款之買受人，遂經由乙○○之介紹，由甲○○與
      被告協議，甲○○擔任名義買受人，及負擔第一期之利息
      ，其餘頭期款、轉賣事宜則由被告處理，俟轉賣後獲取之
      差價，甲○○可獲取一定比例之佣金，乙○○獲取介紹費
      ，餘款則由被告取得。而系爭房屋始終由被告負責處理，
      甲○○僅係出名貸款之人，對於系爭房屋之實際座落並不
      知情，亦未持有該屋之鑰匙，此均為被告與甲○○協議之
      內容。惟甲○○於95年11月30日因買賣登記為系爭房屋所
      有權人後，被告未能順利於預期時間內轉售系爭房屋，甲○○只好續付貸款等情，應堪認定。
（四）而陳冠華於96年1 月間農曆過年前，因覓無居所，由被告
      出借該屋之鑰匙，將系爭房屋暫借陳冠華居住等情，亦據
      證人乙○○於偵查及本院審理時到庭證述明確，堪信陳冠
      華確實在甲○○不知情之情形，占有系爭房屋使用。惟依
      被告與甲○○之約定，被告亦係有權占用系爭房屋之人，
      其將系爭房屋暫時借予陳冠華居住，尚難認被告主觀上有
      何不法之意圖；而陳冠華於96年4 月間經乙○○制止其居
      住在系爭房屋後，亦即搬離該處，亦難認被告與陳冠華客
      觀上有何竊佔他人不動產之犯行。依前開說明，自應為被
      告有利之認定。
六、綜上所述，本案檢察官所提出之證據，不足為被告與陳冠華
    確有共同竊佔系爭房屋之積極證明，無從說服法院以形成被
    告有罪之心證，此外，復查無其他積極證據足證被告確有如
    公訴意旨所述之犯行，揆諸首揭說明，自應諭知被告無罪之
    判決。
據上論斷，應依刑事訴訟法第301 條第1 項前段，判決如主文。
中    華    民    國    99    年    5     月    31    日
                  刑事第17庭  法  官  林鈺琅
以上正本證明與原本無異。
如不服本判決，應於收受送達後10日內，向本院提出上訴狀，並
應敘述具體理由；其未敘述上訴理由者，應於上訴期間屆滿後20
日內，向本院補提理由書（均須按他造當事人之人數附繕本），
「切勿逕送上級法院」。
                              書記官  鍾惠萍
中    華    民    國    99    年    5     月    31    日

司法院資訊處製作；財團法人民間司法改革基金會備份。
